臺灣高雄地方法院民事判決
111年度鳳簡字第28號
原      告  湯力謀  
被      告  林雅雯  

上列當事人間請求遷讓房屋等事件，本院於民國111年4月25日言
詞辯論終結，判決如下：
    主      文
一、被告應將門牌號碼高雄市○○區○○街○○○巷○號九樓房屋全部遷
    讓返還原告。
二、被告應給付原告新臺幣貳萬元，及自民國一一○年十一月五
    日起至遷讓返還前開房屋之日止，按月給付原告新臺幣壹萬
    元。
三、訴訟費用新臺幣參仟捌佰陸拾元由被告負擔。
四、本判決第一項、第二項得假執行。
    事實及理由
一、按簡易訴訟之訴狀送達後，原告不得將原訴變更或追加他訴
    ，但擴張或減縮應受判決事項之聲明者，不在此限，民事訴
    訟法第436條第2項、第255條第1項第3款分別定有明文。查
    本件原告於起訴時原聲明：㈠被告應將坐落高雄市○○區○○街0
    00巷00號9樓房屋(下稱系爭房屋)全部遷讓返還原告；㈡被告
    應給付原告新臺幣(下同)40,000元，及自民國110年11月1日
    起至遷讓之日止按月賠償10,000元；㈢原告願供擔保請准宣
    告假執行(本院卷第7頁)，嗣於本院審理中撤回假執行之聲
    請，並減縮請求金額，而變更聲明如下述（本院卷第95、97
    頁），核與前開規定相符，應予准許。
二、被告經合法通知，無正當理由未於言詞辯論期日到場，核無
    民事訴訟法第386 條各款所列情形，爰依原告聲請，由其一
    造辯論而為判決。
三、原告主張：原告為系爭房屋之所有人，並於110年6月1日將
    系爭房屋出租予被告使用，兩造簽訂租賃契約，約定租賃期
    間自110年6月1日起至111年5月31日止，每月租金為10,000
    元，被告於訂約時交付押租保證金20,000元，被告應於每月
    10日前繳納租金（下稱系爭租約）。詎被告自110年7月起即
    未依約繳納租金，經原告多次催繳均置之不理，嗣原告於11
    0年10月27日寄送鳳山三民路郵局存證號碼000289號之存證
    信函（下稱系爭存證信函）予被告作為終止系爭租約之意思
    表示，被告未於招領期限內至郵局領取系爭存證信函，故以
    招領逾期通知寄送至被告居住之高雄市○○區○○街000巷00號9
    樓之日期110年10月29日作為前開意思表示到達日。依系爭
    存證信函記載：今特函再次催告台端於函到5日內付清租金
    ，屆期如仍未付清，本租約即行終止等語，被告既未於系爭
    存證信函所記載文到後5日內（即110年11月3日）繳付積欠
    租金，系爭租約已於110年11月4日合法終止，被告應遷讓返
    還系爭房屋予原告。又原告以被告交付押租金20,000元抵充
    110年7月份、8月份之租金，被告尚積欠110年9月起至10月
    之2個月租金合計20,000元未清償，已遲付租金總額達2個月
    以上，被告迄今仍繼續無權占有系爭房屋，被告因而每月獲
    得相當於租金之利益，致原告受有相當於租金之損害等語。
    為此，爰依民法第455條、系爭租約及不當得利之法律關係
    提起本訴，並聲明：㈠被告應將系爭房屋全部遷讓返還原告
    ；㈡被告應給付原告20,000元，及自110年11月5日起至遷讓
    返還系爭房屋之日止，按月給付原告10,000元。　　
四、被告受合法通知未於言詞辯論期日到場，亦未提出任何書狀
    陳述。
五、本院得心證之理由：
(一)按承租人應依約定日期，支付租金。承租人租金支付有遲延
    者，出租人得定相當期限，催告承租人支付租金，如承租人
    於其期限內不為支付，出租人得終止契約；租賃物為房屋者
    ，遲付租金之總額，非達2個月之租額，不得依前項之規定
    ，終止契約。其租金約定於每期開始時支付者，並應於遲延
    給付逾2個月時，始得終止契約。承租人於租賃關係終止後
    ，應返還租賃物。出租人非因左列情形之一，不得收回房屋
    …三、承租人積欠租金額，除擔保金抵償外，達2個月以上時
    。民法第439條前段、第440條第1項、第2項、第455條前段
    、土地法第100條第3款分別定有明文。次按表意人將其意思
    表示以書面郵寄掛號寄送至相對人之住所地，郵務機關因不
    獲會晤相對人，而製作招領通知單通知相對人領取者，除相
    對人能證明其客觀上有不能領取之正當事由外，應認相對人
    受招領通知時，表意人之意思表示已到達相對人而發生效力
    ，不以相對人實際領取為必要（最高法院民事大法庭109年
    度台上大字第908號裁定意旨參照）。
(二)查原告主張其將系爭房屋出租予被告，被告自110年7月起遲
    延給付租金，經原告催告後仍未繳付租金，原告以被告交付
    押租金20,000元抵充積欠110年7月份、8月份之租金後，被
    告尚積欠110年9月起至10月止之2個月租金20,000元，原告
    於110年10月27日寄送系爭存證信函予被告作為終止系爭租
    約之意思表示，被告現仍占有系爭房屋等事實，業據其提出
    系爭租約、系爭存證信函、系爭房屋110年房屋稅繳納證明
    書、郵件收件回執、系爭存證信函之信封封面、系爭房屋外
    觀照片等件為證（本院卷第11至17、21、25、83至87頁），
    經本院核對無訛，且原告確為系爭房屋之所有權人，有系爭
    房屋之建物登記公務用謄本附卷可稽（本院卷第73頁），而
    被告經合法通知未到場爭執，亦未提出書狀作有何有利於己
    之聲明或陳述以供本院審酌，是本件調查證據之結果，堪信
    原告上開主張為真實。
(三)次查原告於110年10月27日寄送系爭存證信函予被告，郵務
    機關於110年10月29日將招領通知寄送至被告居所，有系爭
    存證信函之信封封面在卷可稽（本院卷第85頁），除被告能
    證明其客觀上有不能領取之正當事由外，應認被告受招領通
    知時，原告以系爭存證信函作為催告被告限期繳納積欠租金
    之意思表示已到達被告而發生效力，不以被告實際領取為必
    要，故原告催告給付租金之意思表示已於110年10月29日到
    達被告而生效力，堪以認定。觀諸系爭存證函記載：今特函
    再次催告台端於函到5日內付清租金，屆期如仍未付清，本
    租約即行終止等語（本院卷第21頁），此係原告附有停止條
    件之終止系爭租約意思表示，被告既未於系爭存證信函所記
    載文到後5日內（即110年11月3日）繳付積欠租金，是原告
    於110年11月4日已積欠原告110年9月起至10月止之2個月租
    金，遲付租金總額達2個月以上，故原告附有停止條件之終
    止系爭租約之意思表示於110年11月4日條件成就，即發生終
    止系爭租約之效力。是以，系爭租約既於110年11月4日合法
    終止，被告已無繼續占有使用系爭房屋之合法權源，原告請
    求被告應將系爭房屋全部遷讓返還予原告，自屬有理。再者
    ，被告於系爭租約提前終止後仍無權占有系爭房屋，屬無法
    律上之原因而受有相當於租金之利益，致原告受有相當於租
    金之損害，並參之被告以每月租金10,000元向原告承租系爭
    房屋，有系爭租約在卷可憑（本院卷第11至17頁），是原告
    請求被告自系爭租約終止日之翌日即110年11月5日起至遷讓
    返還系爭房屋之日止，按月給付原告相當於租金10,000元之
    不當得利，應屬有理。
六、綜上所述，原告依民法第455條、系爭租約及不當得利之法
    律關係，請求被告將系爭房屋全部遷讓返還原告，暨請求被
    告給付20,000元，及自110年11月5日起至遷讓返還系爭房屋
    之日止，按月給付原告10,000元，為有理由，應予准許。
七、本件原告勝訴部分係就民事訴訟法第427條第1項訴訟適用簡
    易程序所為被告敗訴之判決，依同法第389條第1項第3款規
    定，應依職權宣告假執行。
八、訴訟費用負擔之依據：民事訴訟法第78條。 
中　　華　　民　　國　　111 　年　　5 　　月　　23　　日
          　　　　鳳山簡易庭  法　官    藍雅筠
以上正本係照原本作成。　　　　　　　　　
如不服本判決，應於送達後20日內，向本院提出上訴狀並表明上
訴理由，如於本判決宣示後送達前提起上訴者，應於判決送達後
20日內補提上訴理由書（須附繕本）。　
中　　華　　民　　國　　111 　年　　5 　　月　　23　　日
                              書記官    蔡毓琦　　
訴訟費用計算式 裁判費(新臺幣)  3,860元 合計            3,860元